【裁判字號】    94,訴,612
【裁判日期】    950428
【裁判案由】    侵權行為損害賠償
【裁判全文】
臺灣臺北地方法院民事判決               94年度訴字第612號
原      告  戊○○
                        5
訴訟代理人  林辰彥律師
複  代理人  施裕琛律師
            陳家慶律師
被      告  甲○○
            丁○○
            信義房屋仲介股份有限公司
上  一  人
法定代理人  乙○○
共      同
訴訟代理人  陳俊宏律師
複  代理人  張雙華律師
被      告  丙○○
訴訟代理人  張俊傑律師
上列當事人間請求侵權行為損害賠償事件，本院於民國95年4月
12日言詞辯論終結，判決如下：
    主  文
原告之訴駁回。
訴訟費用由原告負擔。
    事實及理由
一、本件原告原起訴依民法第184條、第185條規定請求被告甲○○、丁○○、丙○○負連帶賠償責任，嗣追加信義房屋仲介
    股份有限公司（下稱信義房屋）為被告，依民法第188條第1
    項規定、違反居間契約（買賣仲介專任委託契約）之債務不
    履行，請求其負連帶賠償責任或負損害賠償責任，被告雖不
    同意原告追加，惟其請求之基礎事實同一，依民事訴訟法第
    255條第1項第2款規定，應予准許，合先敘明。
二、原告主張：伊於民國91年12月間為出售台北縣新店市○○路
    40之1號4樓之一房地（下稱系爭房屋），委託被告信義房屋
    新店北新店專案經理即被告甲○○以售價新台幣（下同）35
    0萬元代為出售，被告甲○○知悉伊急需現金周轉，竟向伊
    佯稱系爭房屋市價僅值210萬元，並虛擬假買主，致伊陷於
    錯誤更改委託銷售總價為220萬元，並由被告信義房屋新店
    太豐店專案經理即被告丁○○介紹被告丙○○以220萬元向
    伊購買，雙方於92年1月27日簽約成交，嗣伊發現系爭房屋
    於同年5月1日再轉賣予訴外人林佳君，並能以324萬元設定
    最高限額抵押與訴外人聯邦銀行，按銀行審核貸款額度係以
    抵押物之現值為基準酌定，聯邦銀行既能准予324萬元抵押
    額度，系爭房屋現值當不可能低於324萬元，倘以現值八成
    核貸計，系爭房屋現值當在350萬元以上，被告甲○○、丁○○之背信行為，及與被告丙○○之共謀詐欺行為，致使伊
    損失130萬元。又被告甲○○、丁○○係被告信義房屋員工
    ，本應依被告信義房屋與伊簽訂之買賣仲介專任委託契約（
    下稱系爭仲介契約）執行職務，盡善良管理人之義務，縱認
    其行為未構成背信，亦難逃過失侵權行為之責。伊原本於同
    年9月份擬召開記者會訴諸輿論，被告為使伊不召開記者會
    而先支付伊45萬元，但伊尚損失85萬元，自得依民法第184
    條、第185條規定請求被告甲○○、丁○○、丙○○負連帶
    賠償責任，而被告信義房屋為被告甲○○、丁○○之僱用人
    ，依民法第188條第1項規定亦應負連帶負賠償責任。另伊與
    被告信義房屋簽訂系爭仲介契約，彼此間成立民法居間契約
    ，依系爭仲介契約第5條第2項、第3項約定，被告信義房屋
    應伊要求，得提供該公司最近3個月之成交行情，供伊訂定
    售價之參考，亦應每週向伊報告房屋銷售之處理情況，及依
    民法第567條第1項規定有據實報告、妥為媒介及調查之義務
    ，詎被告信義房屋之履行輔助人甲○○、丁○○未依約履行
    ，致伊低價拋售系爭房屋而受有損失，被告信義房屋應負債
    務不履行之損害賠償責任；或其未依居間契約及民法第567
    條、第571條所定之義務，以不實資訊詐使伊以低價售出系
    爭房屋，違反保護他人之法律，依民法第184條第2項規定應
    負損害賠償責任等語。並聲明：被告應連帶給付原告85萬元
    ，及自起訴狀繕本送達之翌日起至清償日止，按年息5％計
    算之利息。
三、被告抗辯：
（一）被告甲○○、丁○○、信義房屋則以：本件原告前曾委託
      力霸房屋、大慶房屋公司仲介銷售系爭房屋未成後，方委
      託被告信義房屋仲介銷售，對屋價應有一定認知，原告後
      來以220萬元售出，乃其自行同意，被告並無侵權可言。
      又原告主張系爭房屋市值350萬元，純是其主觀想法，即
      使林佳君曾有持系爭房屋向聯邦銀行設定最高限額抵押3
      24萬元，由聯邦銀行提供資料顯示林佳君之房屋抵押貸款
      240萬元，另有30萬元信用貸款，銀行評估當時系爭房屋
      現值299萬餘元，並無所謂系爭房屋市值350萬元可言。又
      原告就系爭事件另對被告甲○○、丁○○、丙○○提出刑
      事詐欺等告訴一案，業經台北地方法院檢察署（下稱台北
      地檢署）檢察官先後3次為不起訴處分（92年度偵字第243
      40 號、93年度偵續字第343號及93年度偵字第6487號、94
      年偵續一字第65號），對丙○○、林佳君之貸款情形及相
      關銀行帳戶均已詳查，並無原告所稱詐騙、背信情事。又
      被告甲○○、丁○○以仲介為業，收入之仲介服務費乃以
      成交價之固定比率收取，成交價越高，其收入越高，豈可
      能詐騙原告促其低價出售之理。原告主張被告共謀詐騙、
      背信，應負侵權行為損害賠償責任，並無理由。其次，依
      原告與被告信義房屋簽訂系爭仲介契約第5條之資訊提供
      服務，乃「被告應原告要求」而提出，原告既未要求，被
      告何來違約？且被告受委託銷售系爭房屋，仍須原告同意
      出售方可成交，如有成交機會，被告豈有不向原告報告之
      理？又若被告從不向原告報告，原告又豈會稱其委託售價
      由350萬元降為310萬元再降為220萬元，被告並無違反居
      間契約之債務不履行情形。況縱被告有違反，亦與原告是
      否受損或損害額若干並無因果關係，被告無賠償原告85萬
      元之必要等語資為抗辯。並聲明：原告之訴駁回。
（二）被告丙○○則以：伊於92年1月下旬因見報廣告系爭房屋
      要出售，遂向刊登廣告之信義房屋洽詢，伊先出價210萬
      元，雙方討價還價，伊陸續增至220萬元後即不願再增加
      ，嗣信義房屋人員來電表示原告同意，雙方遂以220萬元
      成交，於同年1月27日簽立買賣契約，由伊以自有資金及
      向中國信託商業銀行貸款200萬元支付。嗣因伊不喜系爭
      房屋隔壁狗味重，而將系爭房屋整修後委託力霸房屋仲介
      轉售，於同年5月1日以265萬元出售與林佳君，原告主張
      伊詐騙其以低價出售系爭房屋進而造成房屋價差130萬元
      之損失，全屬不實等語資為抗辯。並聲明：原告之訴駁回
      。
四、兩造不爭執之事實：
    查原告於91年12月22日委託被告信義房屋仲介銷售系爭房屋
    ，委託銷售價為350萬元，信義房屋之承辦人為被告甲○○
    ，惟同日原告即將委託銷售價降為310萬元，92年1月26日再
    將委託銷售價降為220萬元，並經由信義房屋之另一職員被
    告丁○○介紹被告丙○○買受，雙方於92年1月27日簽訂不
    動產買賣合約書，成交價為220萬元。嗣被告丙○○於92年
    5月1日將系爭房屋轉賣予林佳君，林佳君將系爭房屋設定最
    高限額抵押324萬元予聯邦銀行等事實。及原告以伊遭詐騙
    賤價拋售系爭房屋為由，向台北地檢署告訴被告甲○○、丁○○、丙○○涉嫌共謀詐欺、背信罪嫌一案，先後經該署檢
    察官以92年度偵字第24340號、93年偵續字第343號、93年度
    偵字第6487號、94年度偵續一字第65號為不起訴處分等事實
    ，為兩造所不爭執，並有買賣仲介專任委託書、買賣委託書
    內容更改附表、不動產買賣合約書、聯邦商業銀行新店分
    行函及台北地檢署檢察官不起訴處分在卷可稽，自堪信為真
    實。
五、兩造之爭點及論述：
    原告主張被告甲○○、丁○○、丙○○共謀詐騙其以賤價出
    售系爭房屋，及被告信義房屋有違反居間契約（系爭仲介契
    約）之債務不履行情事，致使其受有損害，依侵權行為、債
    務不履行之法律關係，被告應連帶負損害賠償責任或損害賠
    償責任等語，為被告所否認，並以前揭情詞置辯。經查：
（一）有關侵權行為部分：
   1、按民事上所謂詐欺云者，係謂欲相對人陷於錯誤，故意示
      以不實之事，令其因錯誤而為意思之表示；又主張被詐欺
      而為表示之當事人，應就此事項事實負舉證之責任（最高
      法院18年上字第371號、44年台上字第75號判例意旨參照
      ）。
   2、本件原告主張被告甲○○、丁○○、丙○○共謀詐騙其以
      賤價出售系爭房屋，無非以被告丙○○購買系爭房屋3個
      月後即轉售他人，且經由系爭房屋登記謄本載設定最高限
      額抵押324萬元推估，系爭房屋之市價應為350萬元以上，
      並據此認定被告丙○○係虛擬之假買主，與被告甲○○、
      丁○○共同詐騙原告以220萬元賤價出售系爭房屋，再以
      高價轉售林佳君，以賺取高額之差價云云。惟查：
   （1）被告丙○○辯稱其係以自有資金及向中國信託商業銀行
        貸款200萬元購買系爭房屋乙節，業據其提出中國信託
        商業銀行帳戶（0000000000000號）存款存摺明細表、
        台灣省合作金庫六合分行簽發予其之18萬元支票為證，
        此核與其與原告簽定之不動產買賣合約所載交款記錄相
        符，堪信為真。其次，被告丙○○將系爭房屋轉售林佳
        君部分，經本院調閱台北地檢署94年度偵續一字第65號
        案卷，證人林佳君於該案證稱其向丙○○購買系爭房屋
        價額為265萬元乙節，與被告丙○○供述相符，並有渠
        等所簽定不動產買賣契約可稽。又林佳君購買系爭房屋
        而以系爭房屋向聯邦銀行貸款設定最高限額抵押324萬
        元部分，依偵查案卷附聯邦銀行不動產鑑估報告書，鑑
        估系爭房屋於92年4月29日價值為299萬3,593元，聯邦
        銀行依該鑑估價值之八成核貸與林佳君240萬元等情，
        有聯邦銀行不動產鑑估報告書、聯邦銀行200萬0,575元
        匯款通知單、聯邦銀行與林佳君之借款契約書及聯邦銀
        行撥款核貸與林佳君及林佳君按月繳息明細表附於該案
        卷可稽。另被告丙○○購買系爭房屋向銀行貸款部分，
        依該偵查案卷附聯邦銀行匯款通知單所載，係於同年5
        月27日由聯邦銀行匯入中國信託銀行板橋分行帳戶而代
        償200萬0,575元，而中國信託銀行95年1月18日中信銀
        集作部第000000000064號函亦表明被告丙○○之貸款於
        同日清償，並翌日（28日）領取清償證明及塗銷抵押權
        設定登記。綜此，堪認被告丙○○與林佳君間買賣系爭
        房屋價格為265萬元，及渠等購屋資金均係向銀行貸款
        而來為真。原告主張被告丙○○將系爭房屋以340萬元
        轉售並將款項匯入被告甲○○、丁○○之帳戶；或主張
        系爭房屋價值應在350萬元以上；或主張被告丙○○與
        林佳君間是假買賣云云，與上開證據資料不合，且原告
        未舉證以實其說，不足採信。
   （2）原告又主張信義房屋曾與其協商簽署承諾書給付45萬元
        賠償其售屋之損失，可見被告甲○○、丁○○、丙○○
        共同詐欺，被告信義房屋自知理虧才理賠云云。惟被告
        信義房屋辯稱係因原告表示要訴諸媒體並找民意代表，
        公司不希望把事情弄大，為息事寧人才給45萬元等語。
        查縱被告信義房屋就系爭房屋糾紛事件有賠償原告45萬
        元，但不能據此即謂被告有共同詐欺或背信情事。況被
        告甲○○、丁○○係以仲介房屋為業，其報酬係依售價
        按比率收取服務費，就其業績考量，衡情應無故意以壓
        低售價成交之理，又原告亦未舉證渠等有從中獲取何種
        不法利益。再按不動產之成交價值，除不動產之個別條
        件諸如坐落位置、樓高及樓別、屋齡、面積、格局等因
        素外，社會整體經濟情況之良窳、出賣人之經濟條件、
        轉售意願之強弱及仲介售屋者之銷售能力等，均可能產
        生影響。原告於92年1月27日以220萬元出售系爭房屋予
        被告丙○○，被告丙○○於92年5月1日以265萬元轉售
        林佳君，中間雖出現45萬元價差，然兩者出賣時點不同
        ，且被告丙○○稱其花費8萬元整修後再轉賣，因此出
        賣時之屋況亦不同，又被告丙○○係委託力霸房屋為銷
        售，則成交價自亦會受到不同仲介業者銷售能力之影響
        。甚者，林佳君於94年以320萬元將系爭房屋再轉售他
        人。益見同一房屋其出售時點及銷售人員之不同，均會
        影響價格之波動。原告執以系爭房屋後來轉售價格比其
        當初出售價格為高，即認被告係共謀詐欺或背信，洵屬
        無據。另原告就本件糾紛，向台北地檢署告訴被告甲○○、丁○○、丙○○涉嫌共謀詐欺、背信罪嫌一案，經
        該署檢察官偵查結果同上認定而為不起訴處分，亦有不
        起訴處分書在卷可稽。
   3、綜上，原告主張被告甲○○、丁○○、丙○○有共同詐欺
      或背信之情事，並不可採。則原告依侵權行為之法律關係
      ，請求被告連帶負損害賠償責任或負損害賠償責任，為無
      理由。
（二）有關債務不履行部分（針對被告信義房屋）：
      依原告與被告信義房屋簽定之系爭仲介契約第5條第2項約
      定「乙方（即被告信義房屋）應甲方（即原告）要求，得
      提供該公司最近3個月之成交行情，供甲方訂定售價之參
      考」，原告並未舉證其有要求被告信義房屋提供最近3個
      月之成交行情，而被告信義房屋為拒絕之情事，則原告主
      張被告信義房屋違反該約定，即屬無據。又原告主張被告
      信義房屋違反系爭仲介契約第5條第3項報告系爭房屋銷售
      處理情況及民法第567條據實說明義務，致使其低價拋售
      系爭房屋受有損害部分。如前所述，被告甲○○、丁○○
      、丙○○並無共謀詐騙原告以低價拋售系爭房屋，且原告
      未舉證被告信義房屋之職員甲○○、丁○○於仲介系爭房
      屋時，系爭房屋具有市價350萬元以上，及渠等明知該市
      價，卻未據實告知原告，致使原告低價出售之情事。從而
      ，原告以被告違反居間人據實報告義務，請求被告信義房
      屋賠償，亦不可採。另民法第184條第2項所謂違反保護他
      人之法律者，係指以保護他人為目的之法律，亦即一般防
      止妨害他人權益或禁止侵害他人權益之法律而言，民法第
      567條規定居間人有據實報告及妥為媒介之義務，第571條
      規定居間人違反其應盡義務時委託人得拒絕給付報酬及償
      還費用，均非為直接以防止妨害他人權益或禁止侵害他人
      權益之法律，縱有違反，亦屬債務不履行之範疇，非民法
      第184條第2項規定之違反保護他人之法律，是原告主張被
      告信義房屋應依民法第184條第2項規定負賠償責任，諉無
      足採。
六、綜上所述，本件原告本於侵權行為及債務不履行之法律關係
    請求被告連帶給付85萬元，及自起訴狀繕本送達之翌日起至
    清償日止，按年息5％計算之利息，為無理由，應予駁回。
七、本件為判決基礎之事證已臻明確，兩造所為之其他主張陳述
    並所提之證據，經審核後，認均與本件之結論無礙，不再一
    一論述，併予敘明。
八、訴訟費用負擔之依據：民事訴訟法第78條。
中    華    民    國    95    年    4     月    28    日
                      民事第六庭    法  官  曾部倫
以上正本係照原本作成
如對本判決上訴，須於判決送達後20日內向本院提出上訴狀
中    華    民    國    95    年    5     月    2     日
                                    書記官  謝梅琴


司法院資訊處製作；財團法人民間司法改革基金會備份。
